【裁判字號】    97,易,4180
【裁判日期】    971120
【裁判案由】    詐欺
【裁判全文】
臺灣臺中地方法院刑事判決              97年度易字第4180號
公  訴  人  臺灣臺中地方法院檢察署檢察官
被      告  甲○○
                    之10
上列被告因詐欺案件，經檢察官提起公訴(97年度偵字第16112號
)，本院判決如下：
    主  文
本件公訴不受理。
    理  由
一、公訴意旨略以：被告甲○○明知社會上詐騙案件層出不窮，
    並可預見將自己之銀行帳戶存摺、金融卡提供他人使用，恐
    遭利用作為人頭帳戶，待騙徒對被害人施以詐術得逞致被害
    人匯入款項後，再予提領運用。且明知應徵工作並無須交付
    存摺正本及金融卡，惟為順利取得工作，竟仍基於幫助他人
    詐欺取財之未必故意，於民國97年3月14日某時許，在臺中
    市○○路與河南路口附近之便利超商前，將其所有合作金庫
    銀行臺中分行 (下稱合作金庫臺中分行)帳號0000000000000
    號帳戶之存摺、金融卡及密碼單，交付予真實姓名、年籍不
    詳之某詐騙集團成員，以幫助該詐騙集團遂行詐騙。嗣該詐
    騙集團取得前揭帳戶資料後，基於意圖為自己不法之所有：
    (一)於97年3月14日晚上9時許，由該集團某成員喬裝成博客來
    書店員工，撥打電話與乙○○聯繫，佯稱乙○○日前於網路
    購物之付款方式誤植為分期，如未加以更正將會按月扣款，
    致乙○○信以為真而陷於錯誤，於同日晚上9時40分許，前
    往設在高雄市○○區○○路679號之灣仔內郵局自動櫃員機
    前，依該詐騙集團成員之指示操作自動櫃員機，而將新臺幣
    (下同)22,740 元匯入甲○○之前揭合作金庫臺中分行帳戶
    內。(二)於97年3月14日晚上9時10分許，由該集團某成員喬裝
    成郵局客服專員，撥打電話與丁○○聯繫，佯稱丁○○日前
    於網路購物之付款方式誤植為分期，如未加以更正將會按月
    扣款，致丁○○信以為真而陷於錯誤，遂於同日晚上10時許
    ，前往銀行自動櫃員機前，依該詐騙集團成員之指示操作自
    動櫃員機，分別將25,745元、1,961元，先後匯入甲○○之
    前揭合作金庫臺中分行帳戶內，均隨即遭不詳人士提領一空
    。嗣經乙○○、丁○○發覺受騙後報警處理。因認被告以幫
    助詐欺取財之意思，參與詐欺取財罪之構成要件以外之行為
    ，涉有刑法第339條第1項、第30條第1項幫助詐欺取財罪嫌
    。
二、按同一案件繫屬於有管轄權之數法院者，除經共同之直接上
    級法院裁定，得由繫屬在後之法院審判外，應由繫屬在先之
    法院審判之，刑事訴訟法第8條定有明文；又依同法第8條規
    定不得為審判之情形，應諭知不受理之判決，並得不經言詞
    辯論為之，同法第303條第7款、第307條亦分別定有明文。
    此項訴訟法上所謂一事不再理之原則，關於實質上一罪或裁
    判上一罪，均有其適用，最高法院60年臺非字第77號判例可
    資參照。
三、查被告甲○○另被訴可預見將自己帳戶存摺、金融卡、密碼
    及印章交付予不詳身分之人使用，足供他人作為詐騙財物匯
    款之工具，竟仍基於幫助他人詐欺取財之未必故意，於97年
    3月14日某時，在臺中市○○路與河南路路口，將自己所申
    辦之址設臺中市○○路○段2號之合作金庫銀行臺中分行帳號
    0000000000000號號帳戶之存摺、提款卡及密碼等資料，交
    予某姓名年籍不詳之成年男子，容任他人任意作為詐欺取財
    之工具。嗣該詐欺集團成員取得上開帳戶資料後，即共同意
    圖為自己不法之所有而基於詐欺之犯意，撥打電話分別向丙○○、乙○○、丁○○等3人，自稱係博客來網路書店之服
    務人員，向其等誆稱購物付款誤設定為分期付款，需依指示
    至提款機操作以取消交易，使丙○○、乙○○、丁○○等3
    人不疑有他而陷於錯誤，依該集團之指示分別於97年3月14
    日匯款29,917元、22,740元、25,745元、1,961元至被告所
    有上開帳戶內，旋遭提領一空。嗣經丙○○、乙○○、丁○○等人操作提款機後察覺有異，始知受騙並報警處理而循線
    查悉上情之犯罪事實，前經臺灣桃園地方法院檢察署檢察官
    於97年9月24日以97年度偵字第19457號聲請簡易判決處刑，
    於97年10月13日繫屬臺灣桃園地方法院，現由臺灣桃園地方
    法院以97年度桃檢字第3000號審理中等情，有臺灣桃園地方
    法院檢察署97年10月13日桃檢玲宙97偵19457字第86487號函
    暨所附臺灣桃園地方法院收文戳記、該署聲請簡易判決處刑
    書、臺灣高等法院被告前案紀錄表各1紙在卷可稽。被告被
    訴上開兩案乃係提供同一帳戶予不詳姓名年籍之成年人所屬
    詐欺集團遂行詐欺取財犯罪之幫助詐欺取財犯行，核屬具實
    質上一罪關係之同一案件，本案公訴人就同一案件向本院提
    起公訴，於97年10月16日繫屬本院，有臺灣臺中地方法院檢
    察署97年10月16日中檢輝嚴97偵16112字第068559號函暨所
    附本院收文戳章附於本院卷可按，顯係重行起訴，揆諸前開
    說明，爰不經言詞辯論，逕為諭知不受理之判決。
四、據上論斷，應依刑事訴訟法第303條第7款、第307條，判決
    如主文。
中    華    民    國    97    年    11    月    20    日
                  刑事第四庭審判長法  官  唐光義
                                  法  官  郭妙俐
                                  法  官  簡芳潔
以上正本證明與原本無異。
如不服本判決應於收受送達後10日內向本院提出上訴書狀，並應
敘述具體理由；其未敘述上訴理由者，應於上訴期間屆滿後20日
內向本院補提理由書（均須按他造當事人之人數附繕本）「切勿
逕送上級法院」。
                                 書記官   呂苗澂
中    華    民    國    97    年    11    月    20    日


司法院資訊處製作；財團法人民間司法改革基金會備份。
